【裁判字號】    99,審訴,1246
【裁判日期】    990430
【裁判案由】    毒品危害防制條例
【裁判全文】
臺灣高雄地方法院刑事判決            99年度審訴字第1246號
公  訴  人  臺灣高雄地方法院檢察署檢察官
被      告  甲○○
上列被告因毒品危害防制條例案件，經檢察官提起公訴（99年度
毒偵字第1001號），本院依簡式審判程序判決如下：
    主  文
甲○○施用第一級毒品，累犯，處有期徒刑玖月。
    事  實
一、甲○○前因施用毒品案件，經本院以民國88年度毒聲字第48
    16號裁定觀察、勒戒後，認有繼續施用毒品傾向，再經本院
    以88年度毒聲5711號裁定令入戒治處所施以強制戒治，嗣經
    停止戒治程序，於89年8 月6 日視為執行完畢。又於前開強
    制戒治視為執行完畢後5 年內，因施用毒品案件，經本院以
    91年度訴字第1339號判決判處應執行有期徒刑10月確定。再
    因施用毒品案件，經本院以92年度訴字第1011號、臺灣高等
    法院高雄分院以93年度上易字第70號判決，分別判處有期徒
    刑1 年6 月、9 月確定，並經裁定應執行有期徒刑2 年1 月
    確定，上開各罪接續執行後，於95年4 月27日縮短刑期假釋
    出監，至95年9 月30日交付保護管束期滿止，因未撤銷假釋
    ，所處有期徒刑視為執行完畢。詎仍未戒絕，復基於施用第
    一級毒品海洛因之犯意，於99年1 月2 日某時許，在高雄縣
    彌陀鄉○○路15號住處廁所內，以針筒注射之方式，施用第
    一級毒品海洛因1 次。嗣於99年1 月5 日14時許，在高雄縣
    彌陀鄉○○○路77之2 號前，為警盤查，甲○○於警方未發
    覺其施用海洛因之前，主動坦承施用犯行，而願接受裁判，
    且經同意採尿送驗，結果呈嗎啡陽性反應。甲○○並進而供
    出毒品之來源，經高雄市政府警察局刑事警察大隊因而查獲
    其毒品之上游。
二、案經高雄市政府警察局刑事警察大隊報告臺灣高雄地方法院
    檢察署檢察官偵查起訴。
    理  由
一、本件被告甲○○所犯係死刑、無期徒刑、最輕本刑為3 年以
    上有期徒刑以外之罪，其於準備程序中，就被訴事實為有罪
    之陳述，經本院告知簡式審判程序之旨，並聽取檢察官及被
    告之意見後，合議庭裁定由受命法官獨任進行簡式審判程序
    ，合先敘明。
二、上開犯罪事實，業據被告於本院審理時坦白承認。而被告尿
    液經送高雄市立凱旋醫院鑑驗後，結果呈嗎啡陽性反應（係
    以GC／MS方式檢驗），有該醫院99年1 月25日濫用藥物尿液
    檢驗報告可參。爰審酌(一)氣相層析質譜儀（GC／MS）乃目前
    就藥物篩檢結果必須進一步確認時最常採用之確認方法，因
    此在良好的操作條件之下，以氣相層析質譜儀作藥物及其代
    謝物之定性及定量分析，幾乎不會有偽陽性反應產生，業經
    行政院國軍退除役官輔導委員會台北榮民總醫院於83年4 月
    7 日以（83）北總內字第03059 號函示明確。(二)又海洛因係
    嗎啡經化學合成之半人工合成品，毒性倍於嗎啡，其經吸食
    或施打入人體，經新陳代謝作用又分解成嗎啡，故海洛因在
    進入人體後，均以嗎啡型態排於尿液中，故於吸食或施打海
    洛因者尿液中，可檢出嗎啡陽性反應，業經憲兵司令部80年
    5 月7 日以（80）鑑驗字第1746號函示明確。從而，被告尿
    液經以氣相層析質譜儀鑑驗後，結果呈嗎啡陽性反應，已如
    前述，是依前開函示意旨，被告自白核與事實相符，其施用
    第一級毒品海洛因1 次之犯行，堪以認定。
三、論罪科刑部分：
  (一)按犯毒品危害防制條例第10條之罪，經觀察、勒戒後，認無
    繼續施用毒品之傾向，應即釋放，並為不起訴處分；認有繼
    續施用毒品之傾向者，應由檢察官聲請法院裁定令入戒治處
    所施以強制戒治，至無繼續戒治之必要，強制戒治期滿，應
    即釋放，由檢察官為不起訴處分。經觀察勒戒、強制戒治執
    行完畢釋放後，5 年內再犯第10條之罪，依93年1 月9 日修
    正施行之毒品危害防制條例第23條第2 項規定意旨，應由檢
    察官偵查起訴。又依修正後之規定，僅限於「初犯」及「5
    年後再犯」二種情形，始應先經觀察、勒戒或強制戒治程序
    。倘被告於5 年內已再犯，經依法追訴處罰，縱其第3 次（
    或第3 次以上）再度施用毒品之時間，在初犯經觀察、勒戒
    或強制戒治執行完畢釋放5 年以後，已不合於「5 年後再犯
    」之規定，且因已於「5 年內再犯」，顯見其再犯率甚高，
    原實施觀察、勒戒或強制戒治，已無法收其實效，即應依該
    條例第10條處罰（最高法院97年度第5 次刑事庭會議決議參
    照）。
  (二)查被告前因施用毒品案件，經本院以88年度毒聲字第4816號
    裁定觀察、勒戒後，認有繼續施用毒品傾向，再經本院以88
    年度毒聲5711號裁定令入戒治處所施以強制戒治，嗣經停止
    戒治程序，於89年8 月6 日視為執行完畢。又於前開強制戒
    治視為執行完畢後5 年內，因施用毒品案件，經本院以91年
    度訴字第1339號判決判處應執行有期徒刑10月確定等情，有
    臺灣高雄地方法院檢察署刑案資料查註紀錄表、臺灣高等法
    院被告前案紀錄表及臺灣高雄地方法院被告院內索引卡紀錄
    表可證。因被告於強制戒治視為執行完畢釋放後，5 年內再
    犯毒品危害防制條例第10條之罪，且再犯本罪，是依前開說
    明，應依法論科。
  (三)另海洛因為毒品危害防制條例所稱之第一級毒品，此觀諸該
    條例第2 條第2 項第1 款甚明，被告施用上開毒品，核其所
    為，係違反毒品危害防制條例第10條第1 項施用第一級毒品
    罪。被告施用第一級毒品前持有第一級毒品之行為，本應論
    以持有之罪，惟該次持有毒品之低度行為為其後施用毒品之
    高度行為所吸收，不另論罪。被告有如事實欄所示之前案紀
    錄及執行完畢之事實，有上開前案紀錄表可參，其受有期徒
    刑執行完畢後，5 年內故意再犯本件有期徒刑以上之罪，為
    累犯，應依刑法第47條第1 項之規定，加重其刑。被告於警
    方未發覺其施用第一級毒品海洛因之前，主動坦承施用犯行
    ，而願接受裁判之事實，有警詢筆錄可參，堪認符合自首之
    要件，爰依刑法第62條前段規定，減輕其刑。又毒品危害防
    制條例第17條第1 項所稱「供出毒品來源，因而破獲者」，
    係指被告供出毒品來源之有關資料，諸如前手之姓名、年籍
    、住居所、或其他足資辨別之特徵等，使調查或偵查犯罪之
    公務員因而對之發動調查或偵查，並破獲者而言（最高法院
    98 年 度台上字第3274號判決意旨參照）。查被告於99年1
    月5日14 時許，在高雄縣彌陀鄉○○○路77之2 號前，為警
    查獲後，除供出於99年1 月2 日施用海洛因，並供出該次施
    用之海洛因，係於同日在高雄縣彌陀鄉，向林建銘購買，嗣
    警方據此查獲林建銘，並經檢察官提起公訴等情，有警詢筆
    錄、起訴書可參。本院審酌警方雖於99年1 月4 日之前，即
    已鎖定林建銘販毒，惟觀之警方聲請搜索票時所依據之證據
    資料，並無相當證據可證明林建銘確於99年1 月2 日販賣海
    洛因予被告（此部分業經本院依職權調取本院99年度聲搜字
    第3號 卷核閱屬實），故林建銘於99年1 月6 日被警持搜索
    票查獲後，如非被告已供出上開購買海洛因之情資，警方實
    難據此查獲林建銘另涉嫌於上開時地，販賣海洛因予被告之
    事實。足見本件被告確有供出毒品來源，因而破獲之行為，
    應依毒品危害防制條例第17條第1 項規定，減輕其刑，並先
    遞加後減。爰審酌被告經觀察勒戒、強制戒治及刑之執行後
    ，均未戒絕毒品，另再施用毒品，顯見其自制力不足，無法
    擺脫毒品，故應藉由刑罰之執行，以收教化之功能，並參以
    被告犯後坦承施用毒品犯行，所犯係自傷行為，尚未害及他
    人，及被告施用第一級毒品1 次等一切情狀，量處如主文所
    示之刑，以資懲儆。
據上論斷，應依刑事訴訟法第273 條之1 第1 項、第299 條第1
項前段，毒品危害防制條例第10條第1 項、第17條第1 項、刑法
第11條前段、第47條第1 項、第62條前段，判決如主文。
本案經檢察官陳妍萩到庭執行職務。
中    華    民    國    99    年     4    月   30   日
                  刑事第十庭    法  官  方百正
以上正本證明與原本無異。
如不服本判決應於收受判決後10日內向本院提出上訴書狀。
中    華    民    國    99    年    4     月    30    日
                                書記官  陳莉庭
附錄法條：
毒品危害防制條例第10條
施用第一級毒品者，處 6 月以上 5 年以下有期徒刑。
施用第二級毒品者，處 3 年以下有期徒刑。

司法院資訊處製作；財團法人民間司法改革基金會備份。
